【裁判字號】    91,交聲,514
【裁判日期】    920314
【裁判案由】    聲明異議
【裁判全文】
臺灣臺南地方法院交通事件裁定                    九十一年度交聲字第五一四號
    移送機關  交通部公路總局嘉義區監理所麻豆監理站
    受處分人
    即異議人  甲○○
右列受處分人因違反道路交通管理處罰條例案件，對於交通部公路總局嘉義區監理所
麻豆監理站九十一年十一月二十八日所為之裁決處分（處分案號：麻監裁罰字第裁七
五—Ｚ00000000號）聲明異議，本院裁定如左：
    主  文
異議駁回。
    理  由
一、聲明異議意旨略以：受處分人即異議人甲○○於民國九十一年十月二十九日上午
    六點三十三分左右，駕駛車牌號碼ＴＩ—一五二六號自用小客車，行經最高速限
    為時速九十公里之國道八號高速公路西向（舉發通知單誤載為東向）十‧三公里
    處時，行車速度並未超過該處之最高速限，然其竟遭內政部警政署國道公路警察
    局第五警察隊警員以雷達測速器，測得其行車速度為時速一百一十二公里，而當
    場舉發其超速違規。異議人對於該雷達測速器之準確性不僅存有懷疑，且執勤員
    警之操作過程亦可能錯誤，而將前一部車輛之行車速度，誤認為是其所駕駛小客
    車之行車速度，至其當時之真正行車速度，應可由高速公路行車管控中心所攝錄
    之畫面加以換算判斷，是異議人不服該裁處，而提起本件異議。
二、按汽車行駛於高速公路，而不遵管制之規定者，處汽車駕駛人新臺幣三千元以上
    六千元以下罰鍰，並記違規點數一點，道路交通管理處罰條例第三十三條第一項
    及第六十三條第一項第一款分別定有明文；又汽車行駛高速公路應依速限標誌指
    示，高速公路交通管制規則第五條第一項前段亦規定甚明。
三、經查：
    （一）受處分人即異議人甲○○於九十一年十月二十九日上午六點三十三分左右
          ，駕駛車牌號碼ＴＩ—一五二六號自用小客車，行經最高速限為時速九十
          公里之國道八號高速公路西向（舉發通知單上誤載為東向）十‧三公里處
          時，經內政部警政署國道公路警察局第五警察隊警員以雷達測速器，測得
          其行車速度為時速一百一十二公里，而當場舉發其違規超速等事實，除有
          內政部警政署國道公路警察局公警局交字第Ｚ00000000號舉發違
          反道路交通管理事件通知單及該警察局第五警察隊九十一年十一月十三日
          公警國五交字第０九一０００一０八二四號函各一份附卷可參外，另證人
          即當日舉發本違規事件之上開警察局第五警察隊警員許和益，亦於本院調
          查時到庭具結證稱：「（法官問：本件是否你舉發的，情形如何？）是我
          舉發的，當天是異議人超速被我們用車上之雷達測速器測到超速，本件儀
          器上顯示一一二公里時，只有異議人之車輛經過，我們可確認儀器顯示之
          數值為異議人之車速，而且我們在測速之前儀器均有歸零，該雷達測速器
          均有經檢驗合格的，異議人有跟我們爭執說未超速，但我們有向異議人解
          釋該儀器之準確性應沒有問題，而且執行勤務前，均會檢查儀器是否正常
          ，當天儀器並沒有任何之故障……」等語（本院九十二年一月十日訊問筆
          錄參照），據此並參酌警員執行公務時，本身即受有行政懲處責任之監督
          ，且其到庭具結作證，更係以刑事責任擔保其證言之真實性，故證人許和
          益之前開證述內容，以及其所紀錄舉發之本件違規事實，經核尚無不可採
          信之處。從而，異議人於前述時、地，駕駛上開小客車之行車速度，在執
          勤警員所使用雷達測速器上所顯示之時速確為一百一十二公里，而該項行
          車速度數值，係異議人所駕小客車之行車速度，亦應無疑義。
    （二）本件執勤警員所使用之雷達測速器，廠牌係：TRIBAR，規格則為：10.525
          GHz (X-Band)非照相式，且業經我國經濟部標準檢驗局檢定合格（檢定合
          格單碼：MM0000000A,B），其有效期限並至九十二年九月止等情，則有經
          濟部標準檢驗局九十一年九月十日雷達測速儀檢定合格證書一紙附卷可參
          ，據此足見本件執勤警員所使用之雷達測速器之準確度及正確性，應均值
          得信賴，而無錯誤之可能。因之，受處分人即異議人甲○○於前述時、地
          ，駕車行經最高速限為時速九十公里之國道八號高速公路西向十‧三公里
          處時，行車速度為時速一百一十二公里，而有超速之不遵管制規定之違規
          行為，實可認定。
    （三）至目前國道八號高速公路沿線建置中之交通控制系統設備，計有車輛偵測
          器、閉路電視攝影系統與資訊可變標誌等三類，前二類設備僅供管理單位
          偵測蒐集交通狀況之用，資訊可變標誌則係顯示可變資訊提供高速公路駕
          駛人前方交通狀況或充作宣導之用，因車輛僅能從交流道進出高速公路，
          故設備皆設置於交流道出入口附近；至閉路電視攝影系統之功用係提供設
          置點前後二公里之高速公路車流狀況及時影像，作為高速公路工程處交控
          中心觀察之用，無判斷車輛行車速度之功能，且因設備容量之限制，需事
          先設定錄影時間，無法二十四小時連續錄影等情，則有交通部臺灣區國道
          高速公路局南區工程處九十二年二月十七日南交字第０九二０００一一六
          六號函一紙在卷足考，可知不僅該交通控制系統並不必然會留下車輛行經
          之錄影畫面，而且行駛於該高速公路上之車輛，亦無法透過右開交通控制
          系統設備，而判斷實際之行車速度。此外，參以一般駕駛人駕駛車輛於道
          路上行駛時，在其整個旅程中，均係定速行駛者並非多見，反而常因車流
          量及交通壅塞程度之變化，而波動性地變更其行車速度。從而，本件縱然
          可以獲知受處分人即異議人甲○○駕車進出上述高速公路前後二交流道之
          確切時間，以及前後二交流道間之真正距離，亦只可能推算出異議人於該
          段路程中之平均速率，然而終究無法以此方式確認異議人駕車行經違規地
          點時之正確速度。基此，異議人辯稱：可依行車管控中心所攝錄之影像時
          間、距離等換算為行車速率以資判斷云云，經核尚非可行。基此，異議人
          僅以其對雷達測速器之有無誤差，以及執勤警警員之操作方式是否適當等
          疑義，而空言指摘執勤警員之測速結果並非正確，經查實難認為有理，故
          其右述所辯內容，亦非可採。
四、綜上所述，本件受處分人即異議人甲○○於前述時間，駕駛車牌號碼ＴＩ—一五
    二六號自用小客車，行經最高速限為時速九十公里之國道八號高速公路西向（舉
    發通知單上誤載為東向）十‧三公里處時，經內政部警政署國道公路警察局第五
    警察隊警員以雷達測速器，測得其行車速度為時速一百一十二公里，而有超速不
    遵管制規定之違規行為既可認定，則原處分機關即移送機關交通部公路總局嘉義
    區監理所麻豆監理站，據此並引用上開道路交通管理處罰條例第三十三條第一項
    及第六十三條第一項第一款等規定，裁處異議人罰鍰新臺幣三千元，並記違規點
    數一點，於法即無不當。至本件異議經核並無理由，故應予以駁回。
五、據上論斷，應依道路交通案件處理辦法第十九條，裁定如主文。
中    華    民    國      九十二      年      三      月       十四     日
                              臺灣臺南地方法院交通法庭
                                  法  官    陳  志  成
右正本證明與原本無異
如不服本裁定應於送達後五日內向本院提出抗告狀
                                  書記官    彭  建  山
中    華    民    國  九十二      年      三      月       十四     日


司法院資訊處製作；財團法人民間司法改革基金會備份。
